【裁判字號】    88,訴,223
【裁判日期】    891114
【裁判案由】    違反商業會計法等
【裁判全文】
台灣士林地方法院刑事判決                          八十八年度訴字第二二三號
    公  訴  人  臺灣士林地方法院檢察署檢察官
    被      告  丙○○
    選任辯護人  劉桂君
    被      告  癸○○
                己○○
                乙○○
    右二人共同  柯君重
    選任辯護人  周俊智
右列被告等因違反商業會計法等案件，經檢察官提起公訴（八十七年度偵字第九○二
七號、八十八年度偵字第二二九四號），本院判決如左：
    主  文
癸○○共同連續商業負責人，以明知為不實之事項，而填製會計憑證，處有期徒刑拾
月。緩刑年。
己○○共同連續商業負責人，以明知為不實之事項，而填製會計憑證，處有期徒刑壹
年肆月。
丙○○、乙○○均無罪。
    事  實
一、己○○係位於台北市○○○路○段七二號十一樓之十三惠利福聯合事務所之負責
    人，緣浩庭木業有限公司（以下簡稱浩庭公司）自民國七十八年九月七日核准設
    立登記時起，即受浩庭公司委託辦理該公司記帳、報稅等會計業務；且其亦為詠
    嘉興業有限公司（以下簡稱詠嘉公司）之登記負責人，實際負責參與詠嘉公司之
    經營，為商業會計法所稱之商業負責人，且為從事業務之人。又癸○○係於八十
    一年底開始參與浩庭公司業務之經營（嗣於八十四年三月二十一日始正式登記為
    浩庭公司股東），並以浩庭公司名義對外招攬承包模板工程，且負責將其承攬模
    板工程部分之報稅資料直接交由己○○處理並繳納稅捐。嗣癸○○因其所承攬模
    板工程所僱工人大多不願申報工資，致癸○○無法據以扣抵營業稅，遂與己○○
    商量此事如何解決，己○○乃向癸○○表示可代為取得統一發票申報為浩庭公司
    之進項數額，但需支付發票金額百分之七．五計算之費用（內含百分之五之營業
    稅及百分之二．五之手續費），癸○○為幫助逃漏納稅義務人浩庭公司之營業稅
    ，乃同意支付上開費用。癸○○、己○○遂基於概括犯意及共同犯意聯絡，為幫
    助納稅義務人浩庭公司以不正當方法逃漏營業稅，自民國八十二年三月間起至八
    十三年十二月間止，明知浩庭公司未向頂誠企業有限公司（以下簡稱頂誠公司）
    、賢怡貿易有限公司（以下簡稱賢怡公司）、總巖企業有限公司（以下簡稱總巖
    公司）、新海電企業有限公司（以下簡稱新海電公司）、驊奕實業有限公司（以
    下簡稱驊奕公司）、建瑩工程有限公司（以下簡稱建瑩公司）進貨交易之事實，
    如附表編號一至三八所示之統一發票係業務上登載不實事項之文書，仍由己○○
    向庚○○（另案通緝中）購買取得如附表編號一至三八所示之不實發票，並據以
    登載於浩庭公司之現金支出傳票內；又己○○為達幫助浩庭公司逃漏營業稅之目
    的，明知浩庭公司未向詠嘉公司進貨交易，再基於概括犯意，連續於如附表編號
    三九至四三「開立年月日」欄所示之時間，開立詠嘉公司如附表編號三九至四三
    「發票銷售額」欄所示金額之統一發票五紙，將此不實事項登載於其業務上作成
    之會計憑證統一發票。癸○○、己○○先後取得如附表編號一至四三所示之不實
    發票後，連續於如附表編號一至四三「申報月份」欄所示之時間，將如附表編號
    一至四三「發票銷售額」欄所示之金額虛偽申報為浩庭公司之進項數額，用以抵
    扣浩庭公司之銷項稅額，先後持上開不實發票向臺北市稅捐稽徵處申報浩庭公司
    營業稅而行使之，共計逃漏營業稅新台幣一百二十六萬零九百八十六元，足以生
    損害於稅捐稽徵機關對於課稅之公平及正確性。
二、案經臺北市稅捐稽徵處移送臺灣臺北地方法院檢察署呈請臺灣高等法院檢察署核
    轉臺灣士林地方法院檢察署檢察官暨該署檢察官自動檢舉偵查起訴。
    理  由
壹、被告癸○○、己○○有罪部分：
  一、訊據被告癸○○對於右揭犯罪事實坦承不諱，而浩庭公司確有以如附表編號一
      至四三示之不實發票，虛偽申報為浩庭公司之進項數額，用以抵扣銷項稅額而
      逃漏營業稅等情，亦據證人即臺北市稅捐稽徵處稽核科職員辛○○證述在卷，
      復有台北市稅捐徵稽處八十九年五月三日北市稽核甲字第八九○七四六二一○○號函內所附財政部財稅資料中心八十九年四月二十八日資五字第八九○八九
      一五四號函送之統一發票查核清單乙份、台北市稅捐稽徵處八十九年三月二十
      日北市稽核甲字第八九○六四九○六○○號函附之自動報繳年檔暨營業稅欠稅
      查詢檔八紙、台北市稅捐稽徵處稽核報告書及附件兩份、統一發票、現金支出
      傳票、送貨請款單、送貨單各數紙（見北檢八十七年偵字第一八一八九號偵查
      卷第三二至一四一頁、甲○八十七年偵字第九○二七號偵卷第二七至三○頁）
      、材料工程承攬合約七份（見北檢八十七年偵字第一八一八九號偵查卷第一四
      六至一六六頁）在卷足憑。而賢怡公司、總巖公司、建瑩公司、頂誠公司、新
      海電公司、驊奕公司均係由候榮華、鄭永華、許朝宗、黃文炯、李永裕等人提
      供身份證影本、印章予庚○○，由庚○○等人所虛設之空頭公司，上開公司並
      大量虛開不實之統一發票販售予他人，幫助他人逃漏營業稅，且候榮華、鄭永
      華、許朝宗、黃文炯、李永裕、庚○○等人均因而違反稅捐稽徵法等罪嫌，經
      臺灣臺北地方法院檢察署檢察官提起公訴等情，亦有該署八十六年偵字第一三
      三二號、偵緝字第七三八號、偵字第一五號起訴書影本乙份在卷可參。是被告
      癸○○之自白核與事實相符，堪予採信。至被告己○○雖供承其為惠利福聯合
      事務所及詠嘉公司之負責人，浩庭公司之帳務均是委由惠利福事務所處理，其
      確有於前揭時間以如附表編號一至四三所示之發票，充作浩庭公司之進項數額
      ，用以抵扣銷項稅額而申報營業稅之事實，惟矢口否認涉有前揭違反商業會計
      法等罪嫌，辯稱：伊沒有幫浩庭公司買發票，也不認識賢怡等公司，癸○○欲
      做模板生意，問伊是否認識做模板工程的人，伊回去跟伊母親乙○○講，乙○○介紹以前朋友兒子庚○○給癸○○認識，而如附表所示之發票是乙○○至癸○○處收取憑證而申報云云，惟查：
    （一）被告癸○○迭自偵查以迄本院調查時均堅決否認其認識庚○○或戊○○，
          乙○○亦未曾介紹其向庚○○購買模板，並稱：(一)浩庭公司均委託己○○
          所經營之惠利福事務所記帳，因模板部分工程金額較大，但工人不願讓公
          司申報工資，這個問題伊有向己○○反應，己○○表示有朋友經營建設公
          司，亦有賣模板，可以幫其拿到發票來申報，並約定由其給付發票金額百
          分之七．五（營業稅為百分之五，手續費為百分之二．五）給己○○朋友
          所開的公司，報稅事宜均由己○○負責，伊未曾見過如附表所示之發票，
          亦未見過承攬合約；(二)伊有時以匯款方式，有時是己○○先生丁○○向伊
          收錢，以支付百分之五之營業稅及百分之二．五之手續費給己○○；匯款
          是根據己○○之指示匯款，亦有匯款至己○○上海儲蓄銀行營業部之帳戶
          內，大部分均是由己○○之夫丁○○來收現金。(三)乙○○未曾介紹戊○○
          或庚○○給伊認識，伊未曾向庚○○購買模板；伊對於如附表所示之公司
          均無印象，亦未見過庚○○，完全是由惠利福事務所經手處理，送貨單是
          己○○拿給伊所簽等語綦詳，並提出支票五張、匯款單三張（見北檢八十
          七年偵字第一八一八九號偵卷第一八八頁至一九三頁）為證。又上開支票
          之受款人分別載為建瑩公司、驊奕公司、賢怡公司，而匯款則指定收款人
          為玖美企業有限公司（註明支付新海電公司部分款、頂誠公司款）、利基
          國際有限公司（賢怡貿易部分款）等情，業經本院核對無誤。而建瑩公司
          、驊奕公司、賢怡公司、新海電公司、頂誠公司、玖美公司均是庚○○等
          人所虛設之人頭公司，且利基公司則與庚○○所經營之明仁會計事務所同
          址，此觀臺北地方法院檢察署八十六年偵字第一三三二號起訴書自明，並
          經證人李永裕於另案調查時證述無訛（見北院八十七年訴字第三○二號刑
          事卷內八十八年七月十四日筆錄，詳如後述）。被告癸○○既不認識陳樂
          應或戊○○，亦未與上開公司有何交易進貨之事實，苟非為支付其委託被
          告己○○購買發票之費用，何需交付支票或匯款予上開人頭公司。另被告
          丙○○亦迭次證稱：伊沒有聽過庚○○這個人；當時被告己○○叫伊不要
          去稅捐處接受調查，乙○○有替伊去稅捐處調查過，因稅捐處又傳伊去，
          伊才與癸○○一起去；當時己○○叫伊宣告公司破產，公司即不用補繳營
          業稅，並叫伊不要到稅捐處接受調查，將案件推給庚○○即可等語（見士
          檢八十八年偵字第二二九四號偵卷第十一頁反面；本院八十八年十一月二
          十三日、八十九年五月十一日筆錄）無訛；衡情被告己○○僅係受託處理
          浩庭公司之會計業務，其與被告癸○○、丙○○素無怨隙，且被告癸○○
          、丙○○誣指如附表編號一至三八所示不實之統一發票，是由己○○設法
          取得並用以申報營業稅，對自身毫無利益可言，甚至可能因而涉有誣告之
          重罪，被告癸○○、丙○○實無刻意誣陷被告己○○之必要，參以被告賴
          進財已再再陳明其原本不認識乙○○，乙○○不可能介紹人給伊認識等情
          綦詳。是被告癸○○所供上開發票是由其支付發票金額百分之七．五，委
          由己○○代為取得上開發票，用以申報扣抵浩庭公司之營業稅等情，應堪
          採信。
    （二）被告己○○嗣於本院審理時雖已供承由其擔任商業負責人並實際參與經營
          之詠嘉公司，與浩庭公司間並無交易往來，且其曾持詠嘉公司所開立如附
          表編號三九至四三所示之不實發票，據以申報為浩庭公司進項數額，而申
          報浩庭公司營業稅之事實，惟仍辯稱：是因事務所小姐報錯帳所致云云。
          查被告己○○為詠嘉公司之負責人，並實際參與公司業務之經營等情，業
          據被告己○○自承在卷，復有台北市政府建設局八十九年六月十日北市建
          商二字第八九二九七七一八號函所檢送之詠嘉公司登記案卷乙宗在卷可佐
          ，並經本院核閱無誤，合先敘明。又證人即被告己○○之夫丁○○亦證稱
          ：詠嘉公司是做房地產及裝潢建材，浩庭公司在八十三年間與詠嘉公司應
          無買賣關係等語，被告己○○亦自承浩庭公司與詠嘉公司並無模板工程之
          往來乙節無訛，核與被告癸○○、丙○○所述浩庭公司與詠嘉公司並無買
          賣關係等情相符。另證人即台北市稅捐稽徵處職員辛○○亦稱：浩庭公司
          確有以如附表編號三九至四三所示之詠嘉公司發票申報營業稅等情無訛（
          見本院八十八年九月六日筆錄）。然被告己○○竟先於本院調查時辯稱：
          伊印象中未以詠嘉公司發票申報浩庭公司營業稅云云（見本院八十八年九
          月六日筆錄），嗣始改稱：是小姐報錯帳所致云云，是其先後所供情節已
          屬不一，是否可採，洵值存疑。又詠嘉公司所開立如附表編號三九至四三
          所示之不實發票，每張發票金額均不小，詠嘉公司開立上開發票時理應相
          當謹慎，且上開發票之開立時間分別為八十三年五月十日、六月十五日、
          九月二十八日、十月二十日、十一月三十日，而非同一時間所開立，此有
          財政部財稅資料中心八十九年四月二十八日資五字第八九○八九一五四號
          函送之統一發票查核清單乙份及上開統一發票五紙在卷足憑；如附表編號
          三九至四三所示之不實發票，倘若確為被告己○○所僱小姐記錯帳而誤開
          ，其時間豈有分散長達半年之久，且買受人均為浩庭公司之理；況浩庭公
          司既與詠嘉公司間並無交易買賣之事實，何以詠嘉公司會誤開發票予浩庭
          公司申報營業稅，是被告己○○所辯因其事務所小姐記錯帳所致云云，已
          與常情有違，自不足採。
    （三）被告乙○○雖於偵查及本院審理時附合被告己○○之供詞，陳稱：伊女兒
          稱浩庭公司是朋友，他們欲做模板生意，問伊認不認識做模板之人，伊稱
          其先生朋友兒子庚○○在做模板，就將庚○○電話交給癸○○，由他們自
          己聯絡，但事後不知他們如何接洽云云。然被告乙○○前於偵查時已稱：
          伊是介紹戊○○給癸○○認識，伊把住址給他（即癸○○），地點為北市
          ○○街，陳某在做模板，伊只是拿地址給癸○○，沒介紹二人認識云云（
          見甲○八十七年偵字第九○二七號偵查卷第十二頁反面）；足見被告林碧
          玉前後所供證之內容已屬不一，是否屬實，顯有疑問。且衡情被告乙○○
          為被告己○○之母親，雙方係屬至親，已非無刻意設詞迴護被告己○○之
          可能，是其證言之信憑性如何，實值存疑。又證人鄭永華於另案調查時已
          證稱：會計師庚○○叫伊一起開公司（即賢怡公司及玖美公司），伊把身
          分證及印章交給庚○○，事後公司未實際營業，公司主要是由庚○○處理
          等情（見北檢八十六年偵字第一三三二號偵卷第五四、五五及第九九頁）
          ；並稱：是庚○○找伊當人頭等情（見北院八十七年訴字第三○二號刑事
          卷內八十七年二月二十七日及八十八年四月二十日筆錄）。證人即協和鐘
          錶公司負責人張榮祥則供承其與庚○○共同虛開協和公司發票予立慶公司
          等十一家公司充作進項憑證之事實，並稱：伊認識庚○○，庚○○現幫人
          記帳，也幫伊記帳（見北院八十七年訴字第三○二號刑事卷內之八十七年
          二月二十七日及八十八年三月三十日筆錄）；證人即總巖公司登記負責人
          李永裕亦證稱：明仁會計師事務所負責人是庚○○；又庚○○委託伊做總
          巖公司負責人，月薪三萬元等語（見北檢八十七年偵緝字第三七八號偵卷
          第七○頁）；並稱：八十一年間庚○○表示其信用不佳，因要向銀行貸款
          ，要伊暫作總巖公司負責人，等銀行貸款下來就變更回來，伊就答應；陳
          樂應叫伊擔任總巖公司及立慶公司之掛名負責人（見北院八十七年訴字第
          三○二號刑事卷內八十七年二月二十七日筆錄）。復稱：伊係在與明仁會
          計事務所同一辦公室之利基公司上班，當時是會計事務所的人請伊幫他們
          寫記帳單（見北院八十七年訴字第三○二號刑事卷內之八十八年七月十四
          日筆錄）。證人即廣合堂公司之實際負責人高尉殷亦證稱：庚○○是會計
          師等語（見北檢八十七年偵緝字第三七八號偵卷第二四、二五及五六頁）
          ；證人即任新實業公司負責人錢天翔亦稱：公司會計是委託庚○○負責，
          曾向庚○○以發票金額百分之十五購買發票，後來降為百分之十二；陳樂
          應是以戊○○（筆錄誤載為陳銘仁）名義與伊往來，伊只是花錢請伊報稅
          而已（見北院八十七年訴字第三○二號刑事卷內之八十八年六月二十三日
          筆錄），據此足見庚○○並非從事模板工程，而係記帳業者或會計師，是
          被告己○○所辯：因癸○○欲做模板生意，問伊是否認識做模板工程的人
          ，伊回去跟伊母親乙○○講，乙○○介紹以前朋友兒子庚○○給癸○○認
          識乙節，已與事實不符。況被告乙○○雖供稱：庚○○是做模板工程，因
          伊也有模板工程才介紹給癸○○認識云云，然經本院提示另案證人陳永華
          之證言後，被告乙○○則改稱：伊不知庚○○是否做模板的等語（見本院
          八十八年十一月二十三日筆錄）。再者被告乙○○雖供稱：庚○○是伊先
          生朋友的兒子，庚○○曾在伊先生所經營之營造廠做過云云；然被告林碧
          玉竟然不知伊先生朋友之姓名，亦不知庚○○之電話號碼，顯與常情有悖
          ，是被告乙○○所供上情應係迴護被告己○○之詞，委不足採。參以被告
          癸○○已迭次堅稱：乙○○未介紹伊認識戊○○或庚○○，伊未曾向陳樂
          應購買模板等情綦詳，是被告乙○○所供上情應係事後迴護被告己○○之
          遁詞，實難採信。
    （四）本院於調查時向被告癸○○、己○○提示臺北地方法院檢察署八十七年偵
          字第一八一八九號偵查卷第一四六頁至第一六六頁之合約書（即浩庭公司
          與驊奕公司、總巖公司、建瑩公司、賢怡公司、頂誠公司、新海電公司間
  所訂立之材料工程承攬合約）後，被告癸○○已陳明：上開工程合約均不
          是伊所簽，亦未見過上開承攬合約等語無訛；然被告己○○竟供稱：伊母
          親去收憑證回來時就這些銷貨收據，因給稅捐機關查證需附銷貨收據及進
          貨合約，伊母親收回上開合約書時即未蓋有浩庭公司章云云（見本院八十
          八年十一月二十三日筆錄）。查上開合約書內僅蓋虛設行號之公司章及負
          責人章，而未蓋有浩庭公司之公司章或負責人章，且上開數份合約書之格
          式、內容均大致相同等情，業經本院核閱上開合約書內容無誤；又卷附之
          由癸○○代表浩庭公司與他人所訂之真正合約書，其上均蓋有浩庭公司之
          公司章及負責人丙○○或癸○○之印章（見上開偵卷第一六七頁至第一八
          六頁）乙節，亦經被告癸○○陳明無誤，並經本院核對在卷。衡諸常情，
          被告癸○○果若直接向庚○○購買如附表編號一至三八號所示之不實發票
          ，再將統一發票連同合約書交由被告己○○據以申報浩庭公司營業稅，其
          為免逃漏稅捐之不法情事為人查覺，自應更加謹慎，豈有一反常態而未在
          前揭材料工程承攬合約書內蓋用浩庭公司之公司章及負責人丙○○或其本
          人印章之理；參以被告己○○為記帳業者，長期為客戶記帳並申報稅捐，
          倘若被告癸○○確有提供上開未蓋有浩庭公司印章之不實合約書予被告陳
          淑真，被告己○○豈有未加懷疑之可能，是被告癸○○所供：報稅事宜均
          由己○○負責，伊未曾見過如附表所示之發票，亦未見過承攬合約乙節，
          應屬可採。被告己○○所辯上情已與事理有違，自難採信。
    （五）又被告癸○○於八十三年三月十五日所書立交予被告己○○之切結書（見
          八十七年偵字第九○二七號偵卷第三三頁），其內雖記載「本公司委託惠
          利福聯合事務所處理有關帳務一切問題，如有公司任何行為不軌之舉，均
          由公司全權負責，與惠利福聯合事務所無關，特此證明。」等語。然衡情
          常情，浩庭公司既將其公司之記帳、報稅等會計業務均委由惠利福聯合事
          務所處理，果若被告己○○僅係依法收取浩庭公司所交付之發票，再據以
          申報營業稅，何需另由被告癸○○代表浩庭公司開立上開切結書交由被告
          己○○收執，其動機洵值存疑；況被告癸○○當時甚至尚未登記為浩庭公
      司之正式股東，遲至八十四年三月間始正式登記為浩庭公司股東，亦有台
          北市政府建設局八十八年五月十四日建一字第八八二九一八八五號函所檢
          送之浩庭公司登記卷宗及登記事項卡在卷可參，由此益見被告癸○○所供
          上情屬實，被告己○○應係為求日後脫免刑責，始要求癸○○開立上開切
          結書甚明，自難執此而為被告己○○有利之認定。另被告己○○雖提出陳
          明仁（即庚○○）於八十三年五月十四日所開立之收據乙紙（即被證一）
          ，其內載明「茲收到吳小姐交來支票三十三萬三千八百元，現金七萬一千
          零二十元正無訛」等語。惟查，被告癸○○已供稱其未看過該張收據等語
          在卷，衡情被告癸○○果若係直接向庚○○購買如附表編號一至三八所示
          之不實發票，並付款予庚○○乙節屬實，則庚○○所開立之上開收據，自
          應交予被告癸○○收執，始符常情；何以被告癸○○未曾見過該紙收據，
          上開收據反由被告己○○保管收執，關於此點已與事理有違，益證被告賴
          進財所供其確有委託被告己○○代向他人購買不實發票以申報浩庭公司營
          業稅，再由被告癸○○依被告己○○指示之方式支付費用，伊不認識陳樂
          應乙節屬實，堪予採信。
    （六）證人庚○○屢經本院多次傳拘均未到庭作證，且庚○○目前人在南京，因
          走私案件尚未審結而無法回國等情，亦據證人即庚○○之高中同學柯民桂
          證述明確，並有中華人民共和國南京海關調查局所出具證明乙紙及內政部
          警政署入出境管理局八十九年十月五日（八九）境信昌字第六八二四四號
          函送之庚○○出入境紀錄乙份在卷可佐，自無再加傳喚庚○○到庭作證之
          必要，併此敘明。
    （七）綜上所述，本件事證已臻明確，被告己○○所辯上開各節，應係事後飾卸
          之詞，委不足採，被告癸○○、己○○之犯行均堪認定，皆應依法論科。
  二、查被告癸○○、己○○二人行為後，商業會計法已於八十四年五月十九日經總
      統令修正公布，同年月二十一日生效，修正前該法第六十六條第一款所規定商
      業負責人以明知為不實之事項，而填製會計憑證或記入帳冊者，其法定本刑為
      五年以下有期徒刑、拘役或一萬元以下罰金，修正後同一行為改列為該法第七
      十一條第一款，法定本刑已修正提高為五年以下有期徒刑、拘役或科或併科新
      臺幣十五萬元以下罰金，比較新舊法之規定，以舊法有利於行為人，自仍應適
      用修正前商業會計法第六十六條第一款之規定。被告己○○為詠嘉公司之商業
      負責人，其與癸○○為幫助浩庭公司逃漏營業稅，明知詠嘉公司與浩庭公司無
      交易進貨之事實，將此不實事項填製如附表編號三九至四三所示之詠嘉公司會
      計憑證統一發票，且明知浩庭公司與頂誠公司、賢怡公司、總巖公司、新海電
      公司、驊奕公司、建瑩公司無交易進貨之事實，仍購買如附表編號一至三八號
      所示之不實發票三十八張，連同上開詠嘉公司五張不實發票，先後充作浩庭公
      司之進項數額，用以抵扣銷項稅額而申報營業稅以行使，連續逃漏如附表「申
      報月份」欄所示月份之營業稅，核被告癸○○、己○○所為，係犯修正前商業
      會計法第六十六條第一款之商業負責人填製不實會計憑證罪、稅捐稽徵法第四
      十三條第一項之幫助納稅義務人逃漏稅捐罪及刑法第二百十六條、第二百十五
      條之行使業務上登載不實文書罪。公訴人雖認被告癸○○委由依法受託代他人
      處理會計事務之被告己○○，取得頂誠公司、賢怡公司、總巖公司、新海電公
      司、驊奕公司、建瑩公司等公司如附表編號一至三八所示之不實發票，用以申
      報浩庭公司營業稅，因認被告癸○○、己○○共同涉有商業會計法第七十一條
      第一款之罪嫌。惟按行為時之處罰，以行為時之法律有明文規定者為限，刑法
      第一條定有明文。查被告癸○○、己○○取得如附表編號一至三八所示之不實
      發票，再持以申報稅捐之時間為八十二年三月間至八十三年十二月間，自應適
      用修正前之商業會計法第六十六條第一款之規定，已如前述，又依修正前商業
      會計法第六十六條僅規定「商業負責人、主辦及經辦會計人員有左列各款情事
      之一者，：：：一以明知為不實之事項，而填製會計憑證或記入帳冊者。：：
      ：。」是其處罰對象僅為商業負責人、主辦及經辦會計人員，未及於依法受託
      代他人處理會計事務之人員，是被告癸○○、己○○此部分之行為，應僅構成
      刑法第二百十六條、第二百十五條之行使業務上登載不實文書罪及稅捐稽徵法
      第四十三條第一項之幫助納稅義務人逃漏稅捐罪，而無成立商業會計法第七十
      一條第一款依法受託代他人處理會計事務之人員填製不實會計憑證罪之餘地，
      起訴書認被告癸○○、己○○此部分之行為另涉有商業會計法第七十一條第一
      款之罪名，尚有誤會，惟此部分與前揭起訴有罪部分具有裁判上一罪之關係，
      爰不另為無罪之諭知，附此敘明。又按修正前商業會計法第六十六條第一款商
      業負責人以明知為不實之事項，而填製會計憑證之罪，原即含有業務上登載不
      實之本質，不應再論以刑法第二百十六條、第二百十五條行使業務上登載不實
      文書罪（最高法院八十七年度台上字第一一號判決意旨參照），被告己○○為
      詠嘉公司之商業負責人，明知詠嘉公司未與浩庭公司有交易進貨往來，仍將此
      不實事項填製於如附表編號三九至四三所示之會計憑證統一發票，並持以申報
      浩庭公司之營業稅，此部分犯行應僅論以修正前商業會計法第六十六條第一款
      之罪名，毋庸論以刑法第二百十六條、二百十五條之行使業務上登載不實文書
      罪，併此敘明。另被告癸○○、己○○間就上開犯行，具有犯意聯絡及行為分
      擔，為共同正犯（關於被告癸○○向被告己○○購買詠嘉公司所開立不實發票
      ，用以申報浩庭公司之營業稅，此部分犯行被告己○○依商業會計法第四條規
      定，為詠嘉公司之商業負責人，涉有修正前商業會計法第六十六條第一款之商
      業負責人填製不實會計憑證罪，已如前述；被告癸○○雖不具商業負責人之身
      分，然依刑法第三十一條第一項之規定，雖無特定關係，仍應以共犯論，附此
      敘明）。被告癸○○、己○○先後多次商業負責人填製不實會計憑證、行使業
      務上登載不實之文書與幫助浩庭公司逃漏營業稅之犯行，均時間緊接，方法相
      同，所犯係構成要件相同之罪名，顯均係出於概括犯意而為之，皆為連續犯，
      應各依刑法第五十六條之規定以一罪論，並加重其刑。至起訴書雖未論及被告
      癸○○、己○○共同以詠嘉公司所開立如附表編號三九至四三所示之不實發票
      ，為幫助浩庭公司逃漏稅捐，持上開發票充作浩庭公司之進項數額，而逃漏浩
      庭公司營業稅部分之犯行，惟此部分之犯行與公訴人起訴有罪之犯罪事實，具
      有裁判上一罪之關係，應為起訴效力所及，本院自應併予審理。被告癸○○、
      己○○所犯上開三罪間，具有方法結果之牽連關係，皆應依刑法第五十五條之
      規定，從一重之修正前商業會計法第六十六條第一款之罪處斷。爰分別審酌被
      告癸○○、己○○之品行、生活狀況、智識程度，犯罪之動機、目的、手段、
      對國家財政及稅負公平之影響與被告癸○○犯罪後坦承犯行，知所悔改；被告
      己○○身為記帳業者及公司負責人，竟從事販賣發票行為，犯罪後猶飾詞狡辯
      ，全無悔意等一切情狀，各量處如主文所示之刑。末查，被告癸○○前未曾受
      有期徒刑以上刑之宣告，有臺灣高等法院被告全國前案紀錄表及臺灣高等法院
      檢察署刑案紀錄簡覆表各乙份在卷可佐，其因一時失慮致罹刑典，犯罪後已坦
      承犯行，深具悔意，且其事後已有設法補繳稅款一百三十多萬元等情，亦有財
      政部台北市國稅局代收移送法院滯納稅款及財務罰鍰繳款書十八張在卷可佐。
      經此刑之宣告後，應能知所警惕而無再犯之虞，本院因認暫不執行其刑為適當
      ，爰併予宣告緩刑三年，用啟自新，以觀後效。
  三、公訴意旨另以：被告癸○○、己○○為幫助逃漏浩庭公司之稅負，明知浩庭公
      司未與虛設行號之總巖公司、建瑩公司、亨利泰公司進貨之事實，竟取得總巖
      公司如起訴書附表編號一至四；建瑩公司如起訴書附表編號七、八；亨利泰公
      司如起訴書附表編號一至三所示之不實統一發票共九張，據以填載於傳票、帳
      冊內，虛偽申報為浩庭公司之進項數額，用以抵扣銷項稅額而逃漏營業稅二十
      三萬二千五百元，因認被告癸○○、己○○此部分行為共同涉有商業會計法第
      七十一條第一款、稅捐稽徵法第四十三條第一項、刑法第二百十六條、第二百
      十五條之罪嫌。惟按犯罪事實應依證據認定之，無證據不得推定其犯罪事實；
      又不能證明被告犯罪者，應諭知無罪之判決，刑事訟訴法第一百五十四條、第
      三百零一條第一項分別定有明文。次按認定不利於被告之事實，須依積極證據
      ，苟積極證據不足為不利於被告事實之認定時，即應為有利於被告之認定，更
      不必有何有利之證據，最高法院三十年上字第八一六號判例可資參照。經查，
      本院曾請台北市稅捐稽徵處稽核科職員辛○○向財政部財稅資料中心調取浩庭
      公司所取得如起訴書附表所載發票之扣抵資料，經財政部財稅資料中心查證結
      果，認「經以貴處（即台北市稅捐稽徵處）提供之五十二筆發票字軌號碼查調
      本中心八十二年三月至八十四年四月之進項扣抵聯檔，其中ＵＡ000000
      00、六二、七三、七七、ＵＵ00000000、二二、ＵＡ000000
      00、ＵＧ00000000、六七等九張並無資料」等語，有台北市稅捐稽
      徵處十九年五月三日北市稽核甲字0000000000函所附之財政部財稅
      資料中心八十九年四月二十八日資五字第八九○八九一五四號函在卷可按，而
      證人辛○○亦證稱：上開九張發票可能是浩庭公司沒有拿去扣抵銷項稅額，申
      報營業稅等語無訛（見本院八十九年五月九日筆錄），既無其他積極證據足資
      證明被告癸○○、己○○曾以上開九張發票，充作浩庭公司之進項數額，再持
      以申報營業稅而逃漏稅捐之事實，自不得以推測或擬制方法，認定被告癸○○
      、己○○涉有此部分之犯行，此部分不能證明被告癸○○、己○○犯罪，此外
      復查無其他積極證據足資認定被告癸○○、己○○涉有此部分之犯行，原均應
      為無罪之諭知，惟公訴意旨認此部分與前揭起訴有罪部分具有連續犯之裁判上
      一罪關係，爰不另為無罪之諭知，附此敘明。
  四、公訴意旨復以：被告癸○○、己○○另於八十三年間申報八十二年浩庭公司之
      營利事業所得稅時，將前揭賢怡公司與頂誠公司之不實發票充作營業成本，金
      額共計九百二十萬元，逃漏營利事業所得稅二百三十萬元等語，因認被告癸○○、己○○此部分行為共同涉有商業會計法第七十一條第一款、稅捐稽徵法第
      四十三條第一項、刑法第二百十六條、第二百十五條之罪嫌。惟經本院向財政
      部台北市國稅局函詢浩庭公司有無以賢怡公司及頂誠公司之不實發票充作營業
      成本，申報八十二年度營利事業所得稅而逃漏稅捐乙事，台北市國稅局已函覆
      「二浩庭木業有限公司是否有以賢怡公司及頂誠公司之不實發票充做營業成本
      ？查該公司申報八十二年度營業成本為三○、三一一、七九七元，經通知公司
      編製成本分析表，營業成本可查核部分為三九三、六五○元，無法勾稽部分成
      本依同業利潤成本率核定為二三、九二九、五四八元，總計該年度營業成本核
      定額為二四、三二三、一九八元。因其營業成本係依法核定，故本局無法確定
      該公司是否有以前揭公司之不實發票充作營業成本。三浩庭木業有限公司若有
      以賢怡公司及頂誠公司之不實發票金額八、七四○、○○○元（九、二○○、
      ○○○×《１－５％》）充做營業成本，因該公司八十二年度部分營業成本已
      依照同業利潤標準成本率核定，故核無逃漏稅額」等語，有該局八十八年九月
      八日財北國稅審三字第八八○三五六○二號函在卷可佐，苟無其他積極證據可
      資佐證，尚難以推測或擬制方法，認定被告癸○○、己○○涉有此部分之犯行
      ，況公訴人亦認無積極證據足資證明被告癸○○、己○○涉有此部分之犯行，
      有論告書乙份在卷可按，此外，復查無其他積極證據足資證明被告癸○○、己○○涉有此部分之犯行，此部分不能證明被告犯罪，原均應為無罪之諭知，惟
      起訴書既認此部分與前揭有罪部分具有裁判上一罪之關係，皆不另為無罪之諭
      知，併予敘明。
貳、被告丙○○、乙○○無罪部分：
  一、公訴意旨略以：被告丙○○係浩庭公司之負責人，為商業負責人，被告乙○○
      係惠利福聯合事務所人員，為依法受託代他人處理會計事務之記帳業者，於民
      國八十二年三月至八十三年十二月間，被告丙○○為逃漏浩庭公司之稅負，竟
      勾結被告己○○與乙○○，基於概括犯意，明知浩庭公司並未自虛設行號之賢
      怡公司、總巖公司、建瑩公司、頂誠公司、亨利泰公司、新海電公司、驊奕公
      司進貨之事實，由被告己○○與乙○○代為取得該等公司如起訴書附表所示不
      實之統一發票共四十七張，據以填載於傳票、帳冊中虛偽申報為浩庭公司之進
      項數額，共新臺幣（以下同）三千零二十七萬八千元，用以抵扣銷項稅額，逃
      漏營業稅一百五十一萬三千九百元，因認被告丙○○涉有商業會計法第七十一
      條第一款、稅捐稽徵法第四十一條、第四十七條、刑法第二百十六條、第二百
      十五條等罪嫌及被告乙○○涉有違反商業會計法第七十一條第一款、稅捐稽徵
      法第四十三條、刑法第二百十六條、第二百十五條等罪嫌。
  二、按犯罪事實應依證據認定之，無證據不得推定其犯罪事實；又不能證明被告犯
      罪者，應諭知無罪之判決，刑事訟訴法第一百五十四條、第三百零一條第一項
      分別定有明文。次按認定不利於被告之事實，須依積極證據，苟積極證據不足
      為不利於被告事實之認定時，即應為有利於被告之認定，更不必有何有利之證
      據；又事實之認定，應憑證據，如未能發現相當之證據，或證據不足以證明，
      自不能以推測或擬制之方法，以為裁判之基礎；且認定犯罪事實所憑之證據，
      無論直接或間接證據，其為訴訟上之證明，須達於通常一般之人均不致有懷疑
      ，而得確信其為真實之程度者，始得據為有罪之認定，倘其證明尚未達到此一
      程度，而有合理之懷疑存在時，尚難為有罪之認定基礎。最高法院三十年上字
      第八一六號判例、四十年台上字第八六號、七十六年台上字第四九八六號判例
      均可資參照。另按行為非出於故意或過失者，不罰；過失行為之處罰，以有特
      別規定者為限，刑法第十二條亦有明文。
  三、訊據被告丙○○、乙○○均堅決否認其涉有前揭犯行，被告丙○○雖不否認其
      為浩庭公司之登記負責人，惟其自八十七年八月三日起接受台北市稅捐稽徵處
      調查時即已辯稱（問：浩庭公司取得涉嫌虛設行號賢怡公司、總巖公司、建瑩
      公司、亨利泰公司、新海電公司開立不實發票，其間實際接洽人及交易情形如
      何？）上開交易皆由本公司股東癸○○前往接洽等語；嗣於偵查及本院調查時
      並稱：(一)浩庭公司原是壬○○所成立，惠利福事務所係壬○○所找，公司帳目
      均是委由惠利福事務所處理。(二)伊僅是公司股東而與壬○○一起做工，後來因
      公司生意不好，壬○○便將公司頂讓給伊，自八十一年底始擔任浩庭公司負責
      人；約八十一年底癸○○即加入公司，公司開始有模板工程，模板工程由癸○○負責，二人各自接洽業務，伊裝潢細木部分金額較少，就由己○○到公司收
      取發票報帳。(三)伊不知道癸○○以不實發票申報稅捐此事，因浩庭公司沒有會
      計，公司帳務問題均由己○○處理申報，伊都沒有看到發票；公司因模板生意
      較好，所以都由癸○○與己○○在算；當時癸○○明知浩庭公司未向賢怡公司
      購買模板，卻以不實之發票虛偽申報為浩庭公司之進項數額而逃漏營業稅此事
      ，因浩庭公司模板部分係由癸○○負責，報稅是由癸○○直接交由己○○處理
      ，且該部分金額較大，故伊不清楚等語。乙○○則以：伊有時在惠利福事務所
      幫忙收發票，或拿空白發票給客戶，並未負責記帳，因伊不會記帳等語置辯。
      經查：
    （一）證人即浩庭公司之前負責人壬○○已到庭證稱：(一)伊約於七十八年九月六
          日成立浩庭公司，約八十一年十月底即未擔任浩庭公司負責人，因當時做
          和室木門門窗生意已走下坡，且伊手受傷，就將公司交給丙○○做；當時
          被告丙○○與伊均是做和室百葉窗。(二)伊在經營浩庭木器行時即有請惠利
          福事務所幫伊記帳，後來成立浩庭公司時，公司帳務亦委由惠利福事務所
          幫忙記，伊若有開發票給別人或向別人進貨取得發票時，均將發票交給惠
          利福事務所記帳等語，核與被告丙○○所供上情大致相符。又被告丙○○
          完全不知癸○○購買如附表所示之不實發票逃漏浩庭公司營業稅等情，迭
          據被告癸○○供明在卷，並稱：(一)浩庭公司負責人雖為丙○○，但浩庭公
          司之模板工程部分係由伊負責，丙○○是做裝潢細木工程部分，生意是各
          自接洽，各管各人的帳，再由己○○一起申報；因模板部分發票金額較大
          ，報稅事宜均是由伊負責，由伊交給己○○處理，與丙○○無關。(二)被告
          丙○○係於八十七年八月三日在稅捐處接受調查時，始知道伊以不實發票
          申報稅捐；且百分之五之營業稅及百分之二．五之手續費均是由伊支付給
          己○○等語，亦與被告丙○○所辯各節悉相符合。衡情被告癸○○與被告
          丙○○僅係朋友關係，已無刻意曲詞迴護被告丙○○之必要，被告癸○○
          所為上開證言應屬可採，是被告丙○○所辯其不知被告癸○○以如附表所
          示之不實發票，申報為浩庭公司進項數額，而逃漏浩庭公司營業稅乙節，
          尚非無據。至被告癸○○雖於偵查時供稱：（問：這件事有無向丙○○說
          ？）有的。我是負責模板的部分，丙○○是做裝潢的部分，所有模板部分
          的錢與他無關。但他也是負責人之一，也是知道這件事的等語（見甲○八
          十七年偵字第九○二七號偵查卷第八頁）。然被告癸○○迭於本院調查、
          審理時均陳明：因當時公司營業項目有模板，被告丙○○知道做模板工程
          乙事，但被告癸○○不知道伊向己○○購買發票申報營業稅此事，亦不知
          發票是來路不明之發票，僅知己○○先生有至公司收錢之事，因報稅之事
          均由惠利福事務所負責處理等語在卷（均見本院八十八年五月四日、八月
          十日筆錄）；另前揭浩庭公司與虛設行號之驊奕公司、總巖公司、建瑩公
          司、賢怡公司、頂誠公司、新海電公司間所訂立之材料工程承攬合約之內
          容（見北檢八十七年偵字第一八一八九號偵查卷第一四六頁至第一六六頁
          ），上開承攬合約書均未蓋有浩庭公司之公司章或負責人即被告丙○○之
          印章；且卷附之統一發票、現金支出傳票及送貨單內所載之貨物大多為模
          板，而與被告丙○○所負責裝潢細木工程部分無關，亦經本院核對無誤。
          參以癸○○於八十三年三月十五日所交予惠利福聯合事務所之切結書（見
          八十七年偵字第九○二七號偵卷第三三頁），其內僅有癸○○署名代表浩
          庭公司簽署該切結書，而未經公司負責人丙○○簽名或蓋章，足見被告花
          火生所辯其不知被告癸○○以如附表所示之不實發票申報浩庭公司營業稅
          乙節，應堪採信。再者，浩庭公司欠繳之營業稅因均屬模板工程部分，且
          事情係由被告癸○○所造成，與丙○○無關，故均由被告癸○○負責補稅
          等情，業據被告癸○○供明在卷，亦有財政部台北市國稅局代收移送法院
          滯納稅款及財務罰鍰繳款書十八張在卷可佐，由此益證被告丙○○所辯上
          情應屬可採。倘無其他積極證據足資證明被告丙○○確有與被告癸○○、
          己○○共同以不實發票報稅而逃漏營業稅，尚難僅憑被告丙○○為浩庭公
          司之登記負責人，即以推測或擬制方法認定被告丙○○涉有前揭犯行，此
          外，復查無其他積極證據足資證明被告丙○○涉有起訴書所載之犯行，不
          能證明被告丙○○犯罪，自應為無罪之諭知。
    （二）被告癸○○已供明其僅認識己○○及丁○○，不認識乙○○，乙○○是到
          國稅局接受調查時，才認識乙○○；乙○○沒有向伊收錢或發票等語（見
          本院八十八年五月四日、八月十日筆錄、甲○八十八年偵字第二二九四號
          偵查卷第十二頁反面）。被告丙○○亦供稱：浩庭公司是委託己○○記帳
          ，乙○○是己○○之母親，並未在浩庭公司擔任任何職務，亦未委託林碧
          玉記帳等語（見本院八十八年五月四日、八月十日筆錄）。衡情被告賴進
          財、丙○○與被告乙○○既不熟識，復無任何利害關係可言，顯無故意迴
          護被告乙○○之必要，是其等所為上開證言應屬可採。而被告己○○亦稱
          ：（問：乙○○在惠利福事務所擔任何職務？）乙○○有時到事務所幫忙
          ，幫忙伊至客戶處收發票，並未參與記帳業務，偶爾幫忙事務所送件等語
          ，核與被告乙○○所辯其未負責記帳，僅在該事務所幫忙而已等情相符，
          是被告乙○○所辯上情，已非無據；況被告癸○○、己○○係於八十二、
          八十三年間，共同以如附表所示之不實發票，申報浩庭公司之營業稅，然
          被告乙○○係於八十七年六月十九日始至台北市稅捐稽徵處接受調查，其
          間已相差三年有餘，苟無其他積極證據可資佐證，尚難僅憑被告乙○○曾
          於八十七年六月十七日以浩庭公司職員名義前往臺北市稅捐稽徵處接受調
          查乙節，即以推測或擬制方法，認定被告乙○○與己○○、癸○○等人共
          同涉有前揭犯行，此外，復查無其他積極證據足資證明被告乙○○涉有上
          開犯行，不能證明被告乙○○犯罪，亦應為無罪判決之諭知。
    （三）公訴意旨雖以：被告丙○○、乙○○復於八十三年間申報八十二年浩庭公
          司之營利事業所得稅時，將前揭賢怡公司與頂誠公司之不實發票充作營業
          成本，金額共計九百二十萬元，逃漏營利事業所得稅二百三十萬元等語，
          因認被告丙○○此部分行為涉有商業會計法第七十一條第一款、稅捐稽徵
          法第四十一、第四十七條、刑法第二百十六條、第二百十五條之罪嫌；被
          告乙○○此部分行為涉有商業會計法第七十一條第一款、稅捐稽徵法第四
          十三條第一項、刑法第二百十六條、第二百十五條之罪嫌。惟經本院向財
          政部台北市國稅局函詢浩庭公司有無以賢怡公司及頂誠公司之不實發票充
      作營業成本，申報八十二年度營利事業所得稅而逃漏稅捐乙事，台北市國
          稅局已函覆「二浩庭木業有限公司是否有以賢怡公司及頂誠公司之不實發
          票充做營業成本？查該公司申報八十二年度營業成本為三○、三一一、七
          九七元，經通知公司編製成本分析表，營業成本可查核部分為三九三、六
          五○元，無法勾稽部分成本依同業利潤成本率核定為二三、九二九、五四
          八元，總計該年度營業成本核定額為二四、三二三、一九八元。因其營業
          成本係依法核定，故本局無法確定該公司是否有以前揭公司之不實發票充
          作營業成本。三浩庭木業有限公司若有以賢怡公司及頂誠公司之不實發票
          金額八、七四○、○○○元（九、二○○、○○○×《１－５％》）充做
          營業成本，因該公司八十二年度部分營業成本已依照同業利潤標準成本率
          核定，故核無逃漏稅額」等語，有該局八十八年九月八日財北國稅審三字
          第八八○三五六○二號函在卷可佐，苟無其他積極證據可資佐證，尚難以
          推測或擬制方法，認定被告丙○○、乙○○涉有此部分之犯行，況公訴人
          亦認無積極證據足資證明被告丙○○、乙○○涉有此部分之犯行，有論告
          書乙份在卷可按，此外，復查無其他積極證據足資證明被告丙○○、林碧
          玉涉有此部分之犯行，不能證明被告丙○○、乙○○犯罪，此部分均應為
          被告丙○○、乙○○無罪之諭知。
據上論斷，應依刑事訴訟法第二百九十九第一項前段、第三百零一條第一項，修正前
商業會計法第六十六條第一款，稅捐稽徵法第四十三條第一項，刑法第二條第一項但
書、第十一條前段、第二十八條、第三十一條第一項、第五十六條、第二百十六條、
第二百十五條、第五十五條、第七十四條第一款，罰金罰鍰提高標準條例第一條前段
，判決如主文。
本案經檢察官李建忠到庭執行職務
中      華      民      國      八十九    年      十一    月    十四    日
                                  台灣士林地方法院刑事第一庭
                                          法  官
如不服本判決，應於判決送達後十日內，向本院提出上訴狀。
附錄本案論罪科刑法條全文：
修正前商業會計法第六十六條第一款
稅捐稽徵法第四十三條第一項
刑法第二百十五條、第二百十六條
附表：
┌───┬───────┬──────┬────────┬──────┬─
│編 號 │ 開立發票公司 │開立年月日  │ 發票號碼       │申報月份    │發
├───┼───────┼──────┼────────┼──────┼─
│一    │頂誠公司      │82/03/04    │RP00000000      │82/04       │55
├───┼───────┼──────┼────────┼──────┼─
│二    │頂誠公司      │82/03/10    │RP00000000      │82/04       │48
├───┼───────┼──────┼────────┼──────┼─
│三    │頂誠公司      │82/03/15  │RP00000000      │82/04       │86
├───┼───────┼──────┼────────┼──────┼─
│四    │頂誠公司      │82/03/17    │RP00000000      │82/04       │83
├───┼───────┼──────┼────────┼──────┼─
│五    │頂誠公司      │82/04/06    │RV00000000      │82/04       │70
├───┼───────┼──────┼────────┼──────┼─
│六    │頂誠公司      │82/04/08    │RV00000000      │82/04       │68
├───┼───────┼──────┼────────┼──────┼─
│七    │賢怡公司    │82/11/06    │TP00000000      │82/12       │69
├───┼───────┼──────┼────────┼──────┼─
│八    │賢怡公司    │82/11/11    │TP00000000      │82/12       │74
├───┼───────┼──────┼────────┼──────┼─
│九    │賢怡公司    │82/11/13    │TP00000000      │82/12       │72
├───┼───────┼──────┼────────┼──────┼─
│十    │賢怡公司    │82/12/05    │TV00000000      │82/12       │72
├───┼───────┼──────┼────────┼──────┼─
│十一  │賢怡公司    │82/12/22    │TV00000000      │82/12       │72
├───┼───────┼──────┼────────┼──────┼─
│十二  │賢怡公司    │82/12/25    │TV00000000      │82/12       │73
├───┼───────┼──────┼────────┼──────┼─
│十三  │賢怡公司    │82/12/31    │TV00000000      │82/12       │75
├───┼───────┼──────┼────────┼──────┼─
│十四  │賢怡公司    │83/03/02    │UN00000000      │83/04       │22
├───┼───────┼──────┼────────┼──────┼─
│十五  │賢怡公司    │83/03/10    │UN00000000      │83/04       │89
├───┼───────┼──────┼────────┼──────┼─
│十六  │賢怡公司    │83/03/26    │UN00000000      │83/04       │86
├───┼───────┼──────┼────────┼──────┼─
│十七  │賢怡公司    │83/04/08    │UU00000000      │83/04       │89
├───┼───────┼──────┼────────┼──────┼─
│十八  │總巖公司      │83/03/15    │UN00000000      │83/04       │80
├───┼───────┼──────┼────────┼──────┼─
│十九  │總巖公司      │83/03/23    │UN00000000      │83/04       │52
├───┼───────┼──────┼────────┼──────┼─
│二○  │總巖公司      │83/04/05    │UU00000000      │83/04       │70
├───┼───────┼──────┼────────┼──────┼─
│二一  │總巖公司      │83/04/18    │UU00000000      │83/04       │62
├───┼───────┼──────┼────────┼──────┼─
│二二  │新海電公司    │83/03/09    │UN00000000      │83/04       │25
├───┼───────┼──────┼────────┼──────┼─
│二三  │新海電公司    │83/07/06    │VN00000000      │83/08  │68
├───┼───────┼──────┼────────┼──────┼─
│二四  │新海電公司    │83/08/06    │VU00000000      │83/08       │32
├───┼───────┼──────┼────────┼──────┼─
│二五  │驊奕公司      │83/08/22    │VU00000000      │83/08       │70
├───┼───────┼──────┼────────┼──────┼─
│二六  │驊奕公司      │83/11/07    │WN00000000      │83/12       │19
├───┼───────┼──────┼────────┼──────┼─
│二七  │驊奕公司      │83/11/14    │WN00000000      │83/12       │28
├───┼───────┼──────┼────────┼──────┼─
│二八  │驊奕公司      │83/11/26    │WN00000000      │83/12       │31
├───┼───────┼──────┼────────┼──────┼─
│二九  │驊奕公司      │83/12/01    │WU00000000      │83/12       │20
├───┼───────┼──────┼────────┼──────┼─
│三○  │驊奕公司      │83/12/10    │WU00000000      │83/12       │34
├───┼───────┼──────┼────────┼──────┼─
│三一  │驊奕公司      │83/12/16    │WU00000000      │83/12       │29
├───┼───────┼──────┼────────┼──────┼─
│三二  │驊奕公司      │83/12/21    │WU00000000      │83/12       │90
├───┼───────┼──────┼────────┼──────┼─
│三三  │建瑩公司      │83/08/15    │VU00000000      │83/08       │58
├───┼───────┼──────┼────────┼──────┼─
│三四  │建瑩公司      │83/08/25    │VU00000000      │83/08       │82
├───┼───────┼──────┼────────┼──────┼─
│三五  │建瑩公司      │83/11/03    │WN00000000      │83/12       │90
├───┼───────┼──────┼────────┼──────┼─
│三六  │建瑩公司      │83/11/10    │WN00000000      │83/12       │80
├───┼───────┼──────┼────────┼──────┼─
│三七  │建瑩公司      │83/11/03    │WN00000000      │83/12       │75
├───┼───────┼──────┼────────┼──────┼─
│三八  │建瑩公司      │83/12/06    │WU00000000      │83/12       │55
├───┼───────┼──────┼────────┼──────┼─
│三九  │詠嘉公司      │83/05/10    │VA00000000      │83/06       │49
├───┼───────┼──────┼────────┼──────┼─
│四○  │詠嘉公司      │83/06/15    │VG00000000      │83/06       │56
├───┼───────┼──────┼────────┼──────┼─
│四一  │詠嘉公司      │83/09/28    │WA00000000      │83/10       │13
├───┼───────┼──────┼────────┼──────┼─
│四二  │詠嘉公司      │83/10/20    │WG00000000      │83/10       │26
├───┼───────┼──────┼────────┼──────┼─
│四三  │詠嘉公司      │83/11/30    │WN00000000      │83/12       │13
└───┴───────┴──────┴────────┴──────┴─


司法院資訊處製作；財團法人民間司法改革基金會備份。
